【裁判字號】    88,訴,753
【裁判日期】    890111
【裁判案由】    違反槍砲彈藥刀械管制條例
【裁判全文】
臺灣嘉義地方法院刑事判決                          八十八年度訴字第七五三號
    公  訴  人  臺灣嘉義地方法院檢察署檢察官
    被      告  甲○○
                乙○○
    共      同
    選任辯護人  黃曜春
右列被告因違反槍砲彈藥刀械管制條例案件，經檢察官提起公訴（八十八年度偵字第
七三九八號），本院判決如左：
    主  文
甲○○未經許可，持有其他可發射金屬或子彈具有殺傷力之土造獵槍，免刑；又未經
許可持有子彈，處有期徒刑肆月，扣案之制式霰彈貳顆沒收；又未經許可製造子彈，
處有期徒刑壹年壹月，扣案之土製霰彈玖顆沒收；應執行有期徒刑壹年肆月，緩刑
年。扣案之制式霰彈貳顆及土製霰彈玖顆，均沒收。
乙○○未經許可，出借其他可發射金屬或子彈具有殺傷力之土造獵槍，免刑。
    事  實
一、甲○○係山地原住民，於民國八十六年底，在嘉義縣阿里山鄉達邦村附近工寮內
    ，拾獲制式霰彈二顆、制式霰彈彈殼四顆，隨即攜回其位於嘉義縣阿里山鄉達邦
    村六十八號住處藏放（侵占遺失物罪部分已逾追訴期間），而未經許可持有制式
    霰彈；又為生活上獵殺松鼠之用，竟未經許可，於八十七年初，在嘉義縣阿里山
    鄉達邦村山上工寮內（起訴書誤載為六十八號住處），擅自製造土製霰彈九顆，
    並置放於嘉義縣阿里山鄉達邦村九十一號「玉成商店」內；又為獵取松鼠供祭祀
    用，竟另行起意，於八十八年十一月二日上午七時三十分許，在嘉義縣阿里山鄉
    達邦村三十八號，向亦係原住民之乙○○借得楊某申請許可自行製造並經領有獵
    槍執照之土造獵槍一支，而未經許可持有其他可發射金屬或子彈具有殺傷力之土
    造獵槍。嗣於八十八年十一月三日下午五時二十分許，甲○○持上開借得之土造
    獵槍及拾獲之制式霰彈等，前往嘉義縣阿里山鄉達邦村布呀娜森林打獵時，為警
    當場查獲，並扣得土造獵槍一支、制式霰彈二顆、制式霰彈彈殼一顆，復帶同警
    方前往上址「玉成商店」內，取出土製霰彈九顆、制式霰彈彈殼三顆。
二、案經嘉義縣警察局竹崎分局報請臺灣嘉義地方法院檢察署檢察官偵查起訴。
    理  由
一、訊據被告對於右揭事實坦承不諱，並有獵槍執照一張在卷可稽，復有土造獵槍一
    支、制式霰彈二顆、制式霰彈彈殼四顆、土製霰彈九顆等扣案可資佐證。而上開
    土造獵槍、制式霰彈、土製霰彈等物經送請內政部警政署刑事警察局鑑驗結果，
    認送鑑土製長槍（獵槍）一支（槍枝管制編號0000000000），係以木
    質槍炳及鋼管車造組合而成，機械性能良好，能擊發口徑十二ＧＡＵＧＥ之霰彈
    ，認具殺傷力；送鑑制式霰彈二顆，認均係制式口徑十二ＧＡＵＧＥ之霰彈，其
    彈底標記為「ＷＩＮＣＨＥＳＴＥＲ  ＧＡ  ＡＡ  １２」，認具殺傷力；另送
    鑑土製霰彈三顆（取樣），認均係以制式霰彈彈殼加裝底火、火藥及鉛粒而成，
    經試射一顆結果，能擊發，認具殺傷力等情，有該局八十八年十一月二十二日刑
    鑑字第一二○四九二號鑑驗通知書附卷可憑，本件事證明確，被告等犯行均堪予
    認定。
二、核被告甲○○所為，係犯槍砲彈藥刀械管制條例第十二條第一項之未經許可製造
    子彈罪（土製霰彈部分）、同條第四項之未經許可持有子彈罪（制式霰彈部分）
    及同條例第十一條第四項之未經許可持有其他可發射金屬或子彈具有殺傷力之土
    造獵槍罪；被告乙○○所為，則係犯同條例第十一條第二項之未經許可，出借其
    他可發射金屬或子彈具有殺傷力之土造獵槍罪。被告甲○○製造土制霰彈後之持
    有行為，為製造之高度行為所吸收，不另論罪。被告甲○○所犯上開三罪間，犯
    意各別，行為互殊，應分論併罰。按原住民未經許可，製造、運輸、陳列或持有
    自製之獵槍，供作生活工具之用者，減輕或免除其刑，並不適用前條之規定。原
    住民相互間販賣、轉讓、出租、出借或寄藏前項獵槍，供作生活工具之用者，亦
    同。槍砲彈藥刀械管制條例第二十條第一、二項定有明文。經查：被告二人均為
    山地原住民身分，有戶籍謄本在卷可稽，且被告甲○○係前往嘉義縣阿里山鄉達
    邦村布呀娜森林打獵時，為警當場查獲，足認被告乙○○將其合法持有之土造獵
    槍一支出借予被告甲○○，確係供作打獵生活工具之用，爰依上揭槍砲彈藥刀械
    管制條例第二十條之規定，就被告甲○○未經許可，持有其他可發射金屬或子彈
    具有殺傷力之土造獵槍罪，及被告楊義隆未經許可，出借土造獵槍罪之犯行，均
    諭知免刑之判決。爰審酌被告甲○○所為（未經許可製造子彈罪及未經許可持有
    子彈罪部分）犯罪之動機、目的、手段，係為打獵而製造子彈，犯罪所生之損害
    ，及犯罪後態度等一切情狀，量處如主文所示之刑，並定其應執行之刑，以示懲
    儆。次按槍砲彈藥刀械管制條例第十九條第一項固規定：犯該條例第七條、第八
    條、第十一條、第十二條第一項至第三項、第十三條第一項至第三項之罪，經判
    處有期徒刑者，應於刑之執行完畢或赦免後，令入勞動場所強制工作，其期間三
    年，但按保安處分係對受處分人將來之危險性所為身體、自由之拘束，以達教化
    與治療之目的，為刑罰之補充規定，基於保障人權，此項法律規定之內容，應受
    比例原則之規範，使保安處分之宣告與行為人所為行為之嚴重性，行為人所表現
    之危險性，及對於行為人未來行為之期待性相當。大法官會議因而對該規定於八
    十七年十二月十八日著成釋字第四七一號解釋例，明示該條例第十九條第一項所
    定，不問對行為人有無預防矯治其社會危險性之必要，一律宣付強制工作三年，
    致限制其中不具社會危險性之受處分人之身體、自由部分，其所採措施與所欲達
    成預防矯治之目的及所需程度，不合憲法第二十三條所定之比例原則，宣告自解
    釋例公布之日起不予適用。但就解釋全文觀之，復就同條例第十九條第一項所列
    舉之罪，釋示若依個案情節審查符合比例原則部分，仍適用該條例之規定宣告保
    安處分，因之，自該解釋例公布之後，在該條例修正公布後之犯罪，則應按個案
    情節符合比例原則部分，適用該條例宣付保安處分；至於不符合部分而應宣付保
    安處分者，則仍應由法院斟酌刑法第九十條第一項規定之要件，依職權為之，爰
    審酌本件被告甲○○係因一時失慮致罹刑章（指其所犯槍砲彈藥刀械管制條例第
    十二條第一項部分），且又無違反槍砲彈藥刀械管制條例之前科紀錄，有臺灣嘉
    義地方法院檢察署被告前科資料查註紀錄表在卷足憑，足認被告甲○○顯非習於
    犯罪惡性重大之人，爰不予宣告強制工作，附此敘明。末查被告甲○○前未曾受
    有期徒刑以上刑之宣告，有台灣嘉義地方法院檢察署刑案資料查註紀錄表在卷可
    稽，其因一時失慮，偶罹刑典，事後已坦承犯行，深具悔意，且其妻為肢障，此
    有殘障手冊及戶籍謄本在卷可佐，經此刑之宣告後，應知警愓而無再犯之虞，本
    院因認以暫不執行其刑為適當，予以宣告緩刑年，用啟自新。
三、扣案之土造獵槍一支，為被告乙○○合法申請製造之槍枝，並非違禁物，又制式
    霰彈彈殼四顆，既非違禁物，又非供本件犯罪所用之物，均不予宣告沒收，至於
    扣案之制式霰彈二顆及土製霰彈九顆，係違禁物，應依刑法第三十八條第一項第
    一款規定宣告沒收。
據上論斷，應依刑事訴訟法第二百九十九條第一項，槍砲彈藥刀械管制條例第十一條
第二項、第四項、第十二條第一項、第四項、第二十條，刑法第十一條前段、第五十
一條第五款、第七十四條第一款、第三十八條第一項第一款，判決如主文。
本案經檢察官林世芬到庭執行職務
中      華      民      國    八十九    年      一      月    二十五    日
                                      臺灣嘉義地方法院刑事第三庭
                                          法  官  彭  政  章
右正本證明與原本無異。
如不服本判決，應於判決送達後十日內向本院提出上訴狀( 應附繕本 )。
中      華      民      國    八十九    年      一      月    二十五    日
                                          書記官  洪  麗  惠
附錄論罪法條：
槍砲彈藥刀械管制條例第十一條
第二項  未經許可，轉讓、出租或出借前項所列槍砲者，處三年以上十年以下有期徒
        刑，併科新台幣七百萬元以下罰金。
第四項  未經許可，持有、寄藏或意圖販賣而陳列第一項所列槍砲者，處一年以上七
        年以下有期徒刑，併科新台幣七百萬元以下罰金。
槍砲彈藥刀械管制條例第十二條
第一項  未經許可，製造、販賣或運輸子彈者，處一年以上七年以下有期徒刑，併科
        新台幣五百萬元以下罰金。
第四項  未經許可，持有、寄藏或意圖販賣而陳列子彈者，處五年以下有期徒刑，併
        科新台幣三百萬元以下罰金。


司法院資訊處製作；財團法人民間司法改革基金會備份。
